【裁判字號】    89,易,1469
【裁判日期】    890714
【裁判案由】    藏匿人犯
【裁判全文】
臺灣臺中地方法院刑事判決                        八十九年度易字第一四六九號
    公  訴  人  台灣台中地方法院檢察署檢察官
    被      告  甲○○
右列被告因藏匿人犯等案件，經檢察官提起公訴（八十八年度偵字第一八六二三號）
，本院判決如左：
    主  文
甲○○藏匿犯人，處有期徒刑肆月，如易科罰金，以參佰元折算壹日；又共同偽造國
民身分證、駕駛執照，足以生損害於公眾及他人，處有期徒刑參月，如易科罰金，以
參佰元折算壹日。扣案之「賴建安」國民身分證壹張、「賴建安」駕駛執照壹張，均
沒收。主刑部分應執行有期徒刑陸月，如易科罰金，以參佰元折算壹日。
    事  實
一、甲○○前於民國（下同）八十二年、八十三年間因違反肅清煙毒條例等案件，分
    別經本院判處有期徒刑三年二月、三年十月，嗣經合併執行，於八十五年十二月
    三十日假釋出獄（尚未執行完畢），復於八十六年間因違反肅清煙毒條例案件，
    經本院於八十七年四月十七日於判處有期徒刑三年四月確定，尚未執行。甲○○
    與乙○○原為男女朋友關係，甲○○明知乙○○為台灣台中地方法院檢察署所通
    緝之犯人（八十七年八月十日中檢聰執乙緝字第一八八二號通緝書），竟在八十
    七年八月間某日起，將乙○○藏匿在台中縣潭子鄉某處及台中市○○○街三九號
    四樓之五等處所，並提供乙○○生活費及為其支付房租。
二、甲○○復因遭台灣台中地方法院檢察署通緝，為掩飾其通緝犯身分，以免被查緝
    ，竟於八十七年十月間某日，在台北縣三重市○○路，與年籍姓名不詳綽號「阿
    忠」之成年男子，二人間基於犯意之聯絡，由甲○○提供照片及新台幣（下同）
    三萬元，委託綽號「阿忠」之人偽造「賴建安」名義之國民身分證及駕駛執照各
    一張，供由甲○○使用，足以生損害於賴建安及戶政機關、監理機關對於身分及
    駕照管理之正確性。嗣為警於八十八年八月十一日十二時許，在台中縣神岡鄉○
    ○路八三○巷十一號查獲，又經甲○○帶同警方至其在台中市○○路一○九號八
    樓之九住處搜索，而起出上開偽造「賴建安」名義之國民身分證及駕駛執照各一
    張，始得悉上情。
二、案經台中縣警察局移請臺灣臺中地方法院檢察署檢察官偵查起訴。
    理  由
一、訊據被告甲○○固坦承於上開時、地偽造「賴建安」名義之國民身分證及駕駛執
    照各一張，惟矢口否認有為任何藏匿乙○○之犯行，辯稱：房子是乙○○租的，
    並未提供乙○○房租及生活費云云。經查：
（一）被告就右揭偽造「賴建安」名義之國民身分證及駕駛執照各一張之犯行坦承不
      諱，並有扣案之上開國民身分證及駕駛執照各一張可稽，足見被告自白確與事
      實相符。事證明確，被告偽造國民身分證及駕駛執照之犯行，洵堪認定。
（二）被告雖否認有何藏匿乙○○之犯行。然查，被告在本院審理時陳稱：「我們是
      同一案件被通緝，那時我想如果我被通緝，她大概也被通緝．。」（見本院八
      十九年六月十二日訊問筆錄）；且乙○○於偵查中亦供稱：「（問：何時起與
      甲○○同居？）八十二年間，他也知道我是通緝犯」等語明確（見偵查卷第八
      十一頁正面），足見被告明知乙○○為通緝犯。又被告辯稱：台中市○○○街
      的房子是乙○○租的，並未提供乙○○房租及生活費云云。經查：乙○○係於
      八十七年八月十日經台灣台中地方法院檢察署以該署中檢聰執乙緝字第一八八
      二號通緝書通緝在案，被告甲○○於本院審理時亦坦承與乙○○同居至乙○○
      八十八年五月搬至台中市○○○街處（見本院八十九年六月十二日訊問筆錄）
      ，而同居期間是錢二人一起使用，錢都是由伊工作節省下來的。（見本院八十
      九年五月二十二日訊問筆錄）；另乙○○於偵查中陳稱：「（問：你生活費誰
      給的？）甲○○，房租也是甲○○付的。」（見偵查卷第八十一頁正面）；被
      告於偵查中亦坦承：「（問：有無提供生活費給她）？房租是我出的，一年前
      我還有拿生活費給她。」（見偵查卷第一○七頁背面）等語明確，是被告自乙
      ○○於八十七年八月十日被通緝後至八十八年五月，二人在台中縣潭子鄉某處
      同居期間，有為乙○○支出生活費及房租，迨乙○○搬至台中市○○○街三九
      號四樓之五後，二人雖未同居，然被告仍提供乙○○房租等情以觀，足認被告
      確有為藏匿乙○○之犯行。是上開被告所辯，顯係事後飾卸之詞，實難採信。
      本件事證明確，被告甲○○藏匿人犯之犯行，堪予認定。
二、核被告甲○○所為，係犯刑法第一百六十四條第一項藏匿人犯罪、同法第二百十
    二條偽造特種文書罪。就偽造特種文書犯行，被告與綽號「阿忠」之成年男子二
    人間，有犯意聯絡及行為分擔，為共同正犯。被告所犯藏匿人犯、偽造特種文書
    二罪間，犯意各別，構成要件互殊，應予分論併罰。爰審酌被告之品行、犯罪之
    動機、目的、手段及所生之危害等一切情狀，量處如主文所示之刑，並定其應執
    行刑，及諭知易科罰金之折算標準。至扣案之偽造「賴建安」國民身分證壹張、
    駕駛執照各一張，為被告所有而供其犯罪所用之物，爰依刑法第三十八條第一項
    第二款予以沒收，又公訴人係依刑事訴訟法第二百五十一條第一項之規定向本院
    提起公訴，雖公訴人於起訴書之案由欄中誤載為「．．宜以簡易判決處刑．．」
    ，仍不影響起訴之效力，附此敘明。
據上論斷，應依刑事訴訟法第二百九十九條第一項前段，刑法第二十八條、第一百六
十四條第一項、第二百十二條、第五十一條第五款、第四十一條、第三十八條第一項
第二款，罰金罰鍰提高標準條例第一條前段、第二條，判決如主文。
中        華        民        國    八十九    年    七    月    十四    日
                              台灣台中地方法院刑事第二庭
                              審判長  法  官  蔡  名  曜
                                      法  官  林  靜  芬
                                      法  官  劉  麗  瑛
右正本證明與原本無異。
如不服本判決，應於送達後十日內向本院提出上訴狀 （須附繕本） ，上訴於台灣高
法院台中分院。
                                      書記官
中        華        民        國    八十九    年    七    月    十四    日
附錄論罪科刑法條
刑法第一百六十四條第一項
藏匿犯人或依法逮捕、拘禁之脫逃人或使之隱避者，處二年以下有期徒刑、拘役或五
百元以下罰金。
刑法第二百十二條
偽造、變造護照、旅券、免許證、特許證及關於品行、能力、服務或其他相類之證書
、介紹書，足以生損害於公眾或他人者，處一年以下有期徒刑、拘役或三百元以下罰
金。


司法院資訊處製作；財團法人民間司法改革基金會備份。
